【裁判字號】    95,聲判,37
【裁判日期】    950807
【裁判案由】    聲請交付審判
【裁判全文】
臺灣板橋地方法院刑事裁定              95年度聲判字第37號
聲  請  人  甲○○
代  理  人  游蕙菁律師
被      告  乙○○
            丙○○
上列聲請人因告訴被告等恐嚇等案件，不服臺灣高等法院檢察署
中華民國95年5 月10日95年度上聲議字第1943號駁回再議之處分
（原不起訴處分案號：臺灣板橋地方法院檢察署95年度偵字第34
69號），聲請交付審判，本院裁定如下：
    主  文
聲請駁回。
    理  由
一、按「告訴人不服上級法院檢察署檢察長或檢察總長認再議為
    無理由而駁回之處分者，得於接受處分書後十日內委任律師
    提出理由狀，向該管第一審法院聲請交付審判」、「法院認
    為交付審判之聲請不合法或無理由者，應駁回之」，刑事訴
    訟法第258 條之1 第1 項、第258 條之3 第2 項前段分別定
    有明文。查告訴人得向法院聲請交付審判，係刑事訴訟法於
    民國91年2 月8 日修正時所新增對於「檢察官不起訴或緩起
    訴裁量權」制衡之一種外部監督機制，此時法院僅在就檢察
    官所為不起訴或緩起訴之處分是否正確加以審查，以防止檢
    察機關有所濫權。據此立法精神，同法第258 條之3 第3 項
    固規定：「法院就交付審判之聲請為裁定前，得為必要之調
    查」，惟其所謂「得為必要之調查」，係指調查證據之範圍
    應以偵查中曾顯現者為限，不可就新提出之證據再為調查，
    亦不可蒐集偵查卷以外之證據，否則將與刑事訴訟法第260
    條之再行起訴規定混淆不清（參照臺灣高等法院91年4 月25
    日刑庭會議法律問題研討意見）。況現行「審檢分立」之法
    制，乃立法例分離偵查起訴與審理判決，檢察官職司偵查，
    法官專於審判，故偵查非法官所應為之職責，若法官僭越偵
    查領域而額外再行調查其他證據，將混淆檢察官與法官角色
    ，因此鑑於「交付審判」制度既係對於檢察官之不起訴處分
    所為增設檢察機關以外之監督機制，法院對證據調查之範圍
    ，自當僅限於偵查中所曾顯現之證據，其理甚屬明確。又法
    院於審查交付審判之聲請有無理由時，除認為告訴人所指摘
    不利被告之事證未經檢察機關詳為調查或斟酌，或不起訴處
    分書所載理由違背經驗法則、論理法則或其他證據法則者外
    ，不宜率予交付審判（法院辦理刑事訴訟案件應行注意事項
    第118 項參照）。至上開所謂告訴人所指摘不利被告之事證
    未經檢察機關詳為調查，係指告訴人所提出請求調查之證據
    ，檢察官未予調查，且若經調查，即足以動搖原偵查檢察官
    事實之認定及處分之決定而言。倘調查結果，尚不足以動搖
    原事實之認定及處分之決定者，仍不能率予交付審判，自不
    待言。
二、本件聲請人即告訴人甲○○於94年7 月24日以被告乙○○、
    丙○○涉犯恐嚇等罪嫌，向臺灣板橋地方法院檢察署檢察官
    提出告訴，嗣經該署檢察官於95年3 月28日以95年度偵字第
    3469號為不起訴處分後，聲請人不服而聲請再議，亦經臺灣
    高等法院檢察署檢察長於95年5 月10日以95年度上聲議字第
    1943號認再議為無理由而駁回再議在案。
三、聲請交付審判意旨略以：(1)本件被告二人於94年5 月中旬、
    6 月10日及6 月27日三次毆傷聲請人之事實，已經聲請人分
    別於警詢、偵查中指述歷歷，復經被告二人於審判外自白，
    此有被告二人所委任之鍾耀盛律師出具之94年8 月10日（94
    ）盛律字第1115號函附卷可參，此外被告丙○○於94年7 月
    4 日與聲請人之夫對話時亦自白對聲請人「動手腳」，並承
    認毆打聲請人二次，該等自白核與聲請人指述相符，非不得
    作為不利於被告二人之證據，原不起訴處分及駁回再議處分
    均認無證據證明，且該等證據係審判外陳述云云，均有違誤
    ；(2)被告乙○○傷害聲請人部分，已經檢察官聲請簡易判決
    處刑，而被告丙○○於被告乙○○下手實施傷害行為之際，
    亦對聲請人「動手腳」，不僅有傷害犯意之聯絡，亦有傷害
    行為之分擔，原不起訴處分及駁回再議處分均認被告丙○○
    之傷害犯行不能證明云云，自嫌速斷；(3)聲請人除對被告二
    人提出傷害及恐嚇之告訴外，另於警詢時亦提出遭被告二人
    脅迫簽下面額高達3 千多萬元之本票數十張之妨害自由及毀
    損告訴，惟原不起訴處分及駁回再議處分均未就此有何調查
    及處分，即率予駁回聲請人所請，顯有調查未盡之違誤，故
    就此部分聲請命被告二人提出聲請人所簽之本票二本，以供
    調查聲請人是否確遭被告二人以脅迫方法，於意思不自由之
    狀況下簽立上開本票，並請求訊問被告二人以何債權請求並
    要求聲請人簽立上開本票之緣由。爰聲請本院依法予以裁定
    交付審判云云。
四、經查：
  (一)被告乙○○於警詢、偵查中固坦承傷害聲請人之事實，惟均
    堅決否認有何恐嚇及妨害聲請人自由之犯行；被告丙○○於
    警詢、偵查中則均堅決否認有何對聲請人傷害、恐嚇及妨害
    自由之犯行。故依被告二人於警詢、偵查中所供，除被告乙
    ○○坦承確有傷害聲請人之事實外，被告二人均否認有其餘
    聲請人指述之犯罪事實。又被告二人固委請律師鍾耀盛於94
    年8 月10日以（94）盛律字第1115號函請求聲請人於94年8
    月14日至律師鍾耀盛之事務所洽商解決傷害乙案之事宜，此
    有該律師函1 份在卷可稽，惟觀諸該書函所載，僅敘明：聲
    請人因與被告二人有債務糾紛，「指訴」被告二人分別於前
    揭時間在聲請人營業處毆傷聲請人，被告乙○○（該書函誤
    載為「翁岳生」）就傷害聲請人之情事已向聲請人當面道歉
    等語，參照該函文義以觀，足見僅被告乙○○承認其確有傷
    害聲請人之事，而其亦已當面向聲請人道歉，至於聲請意旨
    所謂被告二人均「自白」承認傷害告訴人云云，該函則僅敘
    明係聲請人單方面之「指訴」，而非被告二人均已「自白」
    。故聲請意旨單憑此件書函，即遽認被告二人於審判外業已
    自白云云，自無足取。再者，聲請人固另提出電話錄音譯文
    1 份為憑，資以證明被告丙○○業已自白承認傷害聲請人云
    云。惟查，卷附聲請人所提之電話錄音譯文1 份，乃聲請人
    單方面所提之書證，其內容是否為真，本即有疑；況縱認該
    錄音譯文之內容為真，然觀諸該錄音譯文所載，被告丙○○
    均表明：我先生（即被告乙○○）會抓狂，那天有出手腳，
    我有把他壓制住，但他那麼「大叢」（即身材高大之意），
    如果抓狂起來，我也沒辦法控制他等語，可知被告丙○○係
    承認被告乙○○確有傷害聲請人之事實，其雖在旁壓制被告
    乙○○，但因被告乙○○身形較屬高大，其亦無法控制之意
    思。雖被告丙○○於上開電話中復陳稱：「（問：我有聽講
    ，你們打我們好幾次，是怎樣？）有打兩次、有打兩次....
    」等語，但參諸被告丙○○於整個電話錄音譯文前後文所述
    ，其所稱「有打兩次」，當係指被告乙○○個人有打聲請人
    兩次，顯非承認其本身有打聲請人兩次，其理甚屬明確，自
    不得斷章取義，遽入人罪。是以被告丙○○顯然並未自白傷
    害聲請人乙事，聲請人仍執上開錄音譯文指訴被告丙○○共
    同傷害云云，亦無足取。
  (二)聲請人於偵查中雖陳稱證人朱國勳、簡寶貴可證明被告二人
    之前揭犯行，惟證人朱國勳於偵查中到庭證稱：94年6 月27
    日我送新毛線至聲請人店內，當時除聲請人在場外，被告二
    人也在場，因我將貨品交付聲請人後即離開，聲請人未與我
    對話，我不知他們在做什麼，沒有聽到乙○○說要放火燒掉
    聲請人的店，也未聽到或看到雙方發生爭執等語；證人簡寶
    貴則於偵查中證稱：94年6 月27日我至聲請人店門口，當天
    被告二人都在場，我在該處停留約1 、2 分鐘後離開，當時
    他們都安靜未說話，沒有爭聲，我以為聲請人不在就離開了
    等語。是依上開證人所證，其等均未聽聞或見聞被告二人恐
    嚇、妨害自由及傷害聲請人之犯行，自難僅憑聲請人片面之
    指訴，遽認被告二人有何恐嚇、妨害自由及被告丙○○有何
    傷害聲請人之犯行。至被告乙○○固因傷害聲請人乙事，已
    遭檢察官向本院聲請以簡易判決處刑在案，但此乃被告乙○
    ○個人行為之問題，但既無證據證明被告丙○○確有參與傷
    害聲請人之情事，抑或與被告乙○○有何犯意聯絡，自不得
    僅以被告丙○○當時亦在場且係被告乙○○之妻，即逕認被
    告丙○○係與被告乙○○共同對聲請人為傷害行為。
  (三)又聲請人除對被告二人提出恐嚇、傷害、妨害自由罪嫌（刑
    法第302 條）之告訴外，另於警詢時亦提出遭被告二人脅迫
    簽下面額高達3 千多萬元之本票數十張之強制罪嫌之告訴，
    此參諸聲請人於警詢中所述及其所提之卷附刑事補充告訴理
    由狀1 份所載即明。聲請人所提此部分告訴，原不起訴處分
    書隻字未提，檢察官顯然就此部分尚無為不起訴處分之偵結
    動作，理論上此部分應仍在偵查中，聲請人自無就此部分逕
    向本院聲請交付審判之餘地，此部分仍宜由檢察官繼續依法
    處理。從而聲請意旨復聲請調閱前揭本票二本及訊問被告二
    人云云，亦屬無據。至聲請意旨固認聲請人另已提出毀損告
    訴，但原不起訴處分及駁回再議處分均未提及云云。惟查，
    遍觀全卷卷證資料，並未見有任何毀損告訴之提出，況縱有
    此等告訴之提出，因檢察官同未就此部分為不起訴處分，即
    如前所述，亦應由檢察官繼續依法處理，當無向本院聲請交
    付審判之問題。
五、綜上所述，聲請人所指被告二人恐嚇、傷害（被告丙○○部
    分）、妨害自由各節是否為真，均尚有合理之懷疑，當難遽
    認屬實，自難單以聲請人指訴，即繩以被告二人此等罪名。
    此外，復查無其他積極證據足資證明被告二人確有聲請人所
    指之前揭犯罪事實，臺灣板橋地方法院檢察署檢察官以被告
    二人犯罪嫌疑不足而均予以不起訴處分，臺灣高等法院檢察
    署檢察長則駁回聲請人之再議聲請，經核認事採證均無不當
    ，於法並無違誤。職是之故，聲請人猶執詞聲請交付審判，
    洵屬無據，應予駁回。
六、結論：應依刑事訴訟法第258 條之3 第2 項前段，裁定如主
    文。
中    華    民    國    95    年    8     月    7     日
                  刑事第十三庭  審判長法  官  戴嘉清
                                      法  官  林晏鵬
                                      法  官  陳信旗
以上正本證明與原本無異。
本件裁定不得抗告。
                                      書記官  陳昭綾
中    華    民    國    95    年    8     月    8     日


司法院資訊處製作；財團法人民間司法改革基金會備份。
